臺灣臺北地方法院民事裁定　　　　　　　 96年度抗字第753號
抗　告　人　甲○○
　　　　　　　　　　　　巷15.
相　對　人　丙○○
　　　　　　　　　　　　221.
　　　　　　　　　　　221.
　　　　　　　　　　　　911.
　　　　　　乙○○
上列當事人間請求拍賣抵押物事件，抗告人對於中華民國96年3
月26日本院95年度拍字第1566號民事裁定提起抗告，本院裁定如
下：
    主  文
抗告駁回。
抗告程序費用新臺幣壹仟元由抗告人負擔。
    理  由
一、按抵押權人於債權已屆清償期而未受清償者，得聲請法院拍
    賣抵押物，就其賣得價金而受清償，民法第873條第1項定有
    明文。次按聲請拍賣抵押物，屬非訟事件，准許與否之裁定
    ，無確定實體法上法律關係存否之性質，於債權及抵押權之
    存否，並無既判力，只須其抵押權已經依法登記且債權已屆
    清償期而未受清償，法院即應為准許拍賣之裁定，最高法院
    88年度臺上字第1250號判決可資參照。次按當事人對於所受
    不利益之判決或裁定，始有上訴權或抗告權，若當事人已受
    全部勝訴之判決或全部准許之裁定，即無上訴權或抗告權，
    最高法院27年度上字第536號判例意旨亦足資參照。
二、抗告意旨略以：本件聲請裁定抵押債權金額係本金新臺幣60
    0萬元，利息自民國82年1月14日起至清償日止，按年息20%
    計算，違約金自82年1月14日起至清償日止以每萬元每日60
    元計算。原審就前開違約金以「違約金之約定逾越上開民法
    規定不能准許．．」之裁定似有不公允，蓋抵押權設定契約
    所擔保之債權，不僅限於借款本金，違約金亦包含在內，而
    有違約金約定者，不論其作用為懲罰抑為損害賠償額之約定
    ，除其金額過高，經訴由法院依民法第252條減至相當金額
    外，債務人要依約履行，不得以約定之違約金超過法定利率
    甚多，為拒絕債權人聲請。另當事人約定違約過高者，法院
    得依民法第252條以職權減至相當之數額，惟是否相當仍需
    依一般客觀事實、社會經濟狀況及當事人所受損害情形以為
    酌定標準，故抗告人之聲請並無不妥，爰就原審未裁定違約
    金部分提起抗告，另抗告人自出借該借款迄今尚未收過任何
    債務人所支付之利息，故無涉「重利罪」併請查明云云。
三、經查：抗告人以相對人丙○○屆期未清償債務為由聲請拍賣
    抵押物，經原審審酌抗告人提出之抵押權設定契約書影本、
    他項權利證明書影本、土地及建物登記謄本、借據及本票影
    本後，認抵押權已依法登記且債權已屆清償期未受償，與民
    法第873條第1項規定相符而為准許拍賣抵押物之裁定，則抗
    告人拍賣抵押物之聲請已經原審裁定准許，抗告人即無抗告
    權。至於抗告人所指稱原審違約金未裁定部分，原審於裁定
    理由中僅係對於違約金是否逾越民法規定及有無涉刑事重利
    罪併予敘明，該准許拍賣抵押物之裁定對於債權是否存否，
    並無既判力，抗告人可請求之違約金多寡乃屬實體法律關係
    存否之爭執，非本件非訟程序得以審究，如當事人對此項法
    律關係有爭執，應另提起訴訟以求解決。抗告意旨以此指摘
    原裁定不當，求予廢棄，顯不合法，應予駁回。另原審裁定
    僅列相對人丙○○一人，對於相對人乙○○並未為裁判，就
    此部分核屬抗告人是否聲請法院為補充裁判之問題，非本件
    抗告程序所得審究，抗告人對之提起抗告，亦有未合，應併
    予駁回。
四、據上論結，本件抗告為不合法，依非訟事件法第46條、第21
    條第2項、第24條第1項，民事訴訟法第495條之1第1項、第4
    42條第1項、第95條、第78條，裁定如主文。
中　　華　　民　　國　　96　　年　　9 　　月　　29　　日
                  民事第三庭    審判長法　官　張靜女
                                      法  官  黃明發
                                      法  官  鄭佾瑩
以上正本係照原本作成
不得再抗告，但得向原法院提出異議
中　　華　　民　　國　　96　　年　　9 　　月　　29　　日
                                      書記官　呂欣穎
